【裁判字號】    91,交易,46
【裁判日期】    920328
【裁判案由】    公共危險
【裁判全文】
臺灣新竹地方法院刑事判決                          九十一年度交易字第四六號
    公  訴  人  臺灣新竹地方法院檢察署檢察官
    被      告  丁○○
    選任辯護人  張堂歆律師
右列被告因公共危險案件，經檢察官提起公訴（九十一年度偵字第三五號），本院判
決如左：
    主  文
丁○○因過失傷害人，處拘役伍拾日，如易科罰金，以佰元折算壹日。
被訴肇事逃逸部分無罪。
    事  實
一、丁○○於民國九十年十一月二十五日十六時許，駕駛車牌號碼Ｒ三－三六七三號
    自小客車，沿新竹縣新埔鎮○○○○道，由新埔往楊梅方向行駛，途經新竹縣新
    埔鎮○○○○道二十五公里八百公尺處，本應注意汽車行駛時，駕駛人應注意車
    前狀況，並隨時採取必要之安全措施，以避免危險之發生，而依當時情況，又非
    不能注意，竟疏未注意及此，貿然欲超越前方車牌號碼不詳自小客車，致丁○○
    上開自小客車左後視鏡不慎擦撞及對向行駛而來由乙○○所駕駛車牌號碼ＢＷＡ
    －二七一號機車左前方把手，使乙○○人車倒地，並受有左肘、腕及右足擦傷、
    右膝瘀腫等傷害。丁○○因不知撞及乙○○，遂駕車駛離現場，後經甲○○駕駛
    車牌號碼ＡＡＶ－二二八號機車追遂，記下車號後交由處理之員警，經警循線查
    獲，始悉上情。
二、案經被害人乙○○訴由新竹縣警察局新埔分局報請臺灣新竹地方法院檢察署檢察
    官偵查起訴。
    理  由
壹、有罪部分：
一、訊據被告丁○○固坦承有於右揭時、地，駕車行經前開路段之事實，然矢口否認
    與告訴人乙○○所駕駛之機車發生碰撞之事實，辯稱略以：「當天因路面施工中
    ，地面有砂石，路況不佳，告訴人係自己倒地受傷」云云。
二、經查：
(一)、右開事實，業據被害人乙○○指述明確，並有道路交通事故調查報告表、現場及
    車損照片二十二七幀在卷可稽（偵卷第十二頁至第二二頁），而告訴人因本件事
    故受有如事實欄所示之傷害，亦有行政院國軍退除役官兵輔導委員會竹東榮民醫
    院診斷證明書乙紙附卷可按（偵卷第十一頁）。
(二)、告訴人乙○○迭於警訊、偵查、及本院審訊時均指證肇事車輛為車牌號碼Ｒ三－
    三六七三號之綠色自小客車無訛，參以肇事地點雖為彎道、有其他障礙物、惟當
    時係日間自然光線、天候晴朗、路面乾燥，有前開調查報告表存卷可考，告訴人
    又係在案發當日旋即報警，足見依當時狀況告訴人並無錯看或錯記肇事車輛車號
    、車型、車色等特徵之可能，況告訴人與被告互不相識，則倘無其事，衡情告訴
    人應不致無端虛構誣陷被告，且告訴人經本院函請法務部調查局測謊，經該局以
    控制問題法及混合問題法施測，測謊結果：「乙○○稱：案發時其遭丁○○之汽
    車擦撞倒地；上述問題經測試無情緒波動之反應，研判未說謊」，有該局九十二
    年一月二日調科參字第○九一○○七八一一一○號法務部調查局測謊報告書附卷
    足憑（本院卷第七九頁），應排除其有虛構誣陷被告之可能，再依據機車之力學
    結構，機車本身為二輪之動力交通車輛，穩定性僅仰賴行進間之前向推進動力而
    維持平衡，如機車在行進中，若有外力介入之情況，即便該外力縱屬輕微，仍足
    造成機車之嚴重偏向甚至傾覆，而依肇事當時之道路狀況，並無任何障礙之外力
    足使機車有發生偏向、傾覆之情形，此觀之卷內所附之現場照片可明，故正常行
    駛之機車，衡情應不致無故發生前述摔倒滑行情形。且被告亦不否認於上揭時、
    地駕車經過前開路口，而證人即被告之妻丙○○證稱：「我先生與被害人發生車
    禍時，我坐在我先生車內左後方，在我先生前方有一輛車，不知道是否他撞到的
    」等語（偵卷第九頁），足認事發當時確有他車行駛於被告之前，被告確因超車
    不當而與告訴人發生擦撞，致告訴人行車不穩而跌倒致傷，又關於告訴人就與被
    告碰撞之點為機車把手或機車後照鏡，前後所述雖有出入，然車禍肇事，常發生
    於轉瞬之間，被害人經撞及後往往專注身上所受之傷害，而未注意係遭肇事車輛
    之車身何處撞及，故告訴人於撞擊點指訴雖有不一，惟與常情相符，並無卸於被
    告肇事之責。
(三)、證人即拍照員警戊○○證稱：「本件交通事故，事發以後有到照門派出所拍照，
    是我拍的，拍照當時，告訴人的機車手把、手煞車部分，我沒有注意看，不知道
    有沒有漆，我負責拍照，被告的後視鏡上有很多的舊括痕，我當時看的時候，不
    像剛括的那麼白，所以我覺得可能是舊的，照片事發隔日我們就拍了，照片上的
    日期沒有調整好」等語（本院卷第三二頁、第三三頁），可知車損照片確係事故
    發生之初即拍照留存，而證人眼見被告車子左後照鏡上確然已存在多道括痕，至
    被告所有車牌號碼Ｒ三－三六七三號自小客車上之刮痕係機車把手或牆壁磨擦所
    致，屬於新或舊括痕，經本院檢送相關卷證函請內政部警政署刑事警察局鑑驗，
    結果認為：「二物體碰撞磨擦，接觸時常會伴隨相互之物質移轉，如油漆、金屬
    屑等，這些轉移物質必須藉助相關之儀器分析鑑驗，方能研判其是否具有關連性
    ，僅憑送驗相片及案卷資料，歉難鑑驗」，有該局九十一年五月十六日刑鑑字第
    ○九一○○九九九二八號函附卷可查（本院卷第三八頁），是被告左後照鏡之括
    痕雖與告訴人機車把手高度相吻合，然尚難因此即遽認該括痕係本次車禍事故所
    造成。
(四)、證人即被告之妻丙○○證稱：「我先生與被害人發生車禍時，我坐在我先生車內
    左後方，我沒有看到他跌倒，但是有聽到聲音，在車子還未經過時，且當時後面
    有一輛箱型車，我們沒有超越前面的車子，我們是看到他沒有事時才開走，因有
    小孩，所以我沒有注意到有沒有人追」等語（偵卷第九頁、第三一頁、本院卷第
    十六頁），惟證人係位於自小客車後座，且分心照顧車上幼兒，並自承沒有看見
    告訴人跌倒，是證人丙○○既非親身見聞，其此部分證詞自不得作為有利於被告
    之認定。而證人即告訴人之弟甲○○稱：「因為被告要超他前方的車，他差一點
    撞到我，我想到我姐姐騎在後面，我怕他撞到我姐姐，所以我就從照後鏡看，發
    現我姐姐已經倒地，期間不過幾秒鐘時間，我告訴我母親說我姐姐已經被撞倒，
    而被告都沒有停車，所以我就騎車去追他，大約隔了二十幾秒，我確定是被告開
    的車撞到我姐姐，因為當時只有該部車要超車」等語（本院卷第十八頁），則證
    人甲○○非僅車行於前揭肇事地點之前，即在告訴人乙○○之前，且係自後照鏡
    看見告訴人倒地，則其亦非親身目睹肇事經過，故其此部分證詞尚不得為不利被
    告之認定，併此敘明。
(五)、又告訴人及被告之車輛並無明顯之新擦、括痕，且告訴人所受傷勢係左肘、腕及
    右足擦傷、右膝瘀腫等傷害，均屬輕微之擦傷或瘀腫，而括地痕亦短淺不明，足
    認兩車之車行速度非快，且撞擊之程度輕微，另近代造車車身均以輕、薄而富有
    彈性之高張力鋼鈑，取代以往厚重之車身鋼板，而告訴人所騎乘之機車車身係以
    合成塑膠造成，如為輕微之擦撞，汽車車身本不易留下括、擦痕，遑論遭受碰撞
    之機車車身有何汽車之移轉物，是被告辯稱兩車若有碰撞，告訴人之機車手把應
    有被告車子落漆乙節，不足採信。另被告又稱：「我當天沒有超車，該地會車都
    很難，況且是超車」云云，惟事故現場之路寬全長五點七公尺，白線內為四點六
    公尺，被告之汽車車寬為一點九公尺，況且該處雖係彎道，然路旁尚有部分延伸
    空地，有本院九十二年二月二十四日勘驗筆錄、及是日現場照片二十五幀在卷可
    證（本院卷第九六頁至第一○五頁），故不論是會車或超車，均顯無事實上之困
    難，被告此部分辯詞，亦無可採，附此指明。
三、按汽車行駛時，駕駛人應注意車前狀況，並隨時採取必要之安全措施，汽車行經
    彎道時，應減速慢行，作隨時停車準備，又汽車交會時，會車相互之間隔不得少
    於半公尺，道路交通安全規則第九十三條第一項第三款、第一百條第五款分別定
    有明文，被告駕車行經彎道，自應注意上述規定，且依當時情形，肇事地點雖為
    彎道、有其他障礙物、惟當時係日間自然光線、天候晴朗、路面乾燥等情形，客
    觀上亦無不能注意之情事，且被告亦自承於十公尺外，即發現告訴人，理應有充
    裕之時間，自其車道向外側閃避，而於會車時未保持安全間隔，其竟疏於注意車
    前狀況，貿然以時速二、三十公里之速度，致與告訴人之機車相擦撞，致告訴人
    受傷害，告訴人之傷害與被告之過失行為間，具有相當因果關係，被告之犯行堪
    以認定。
四、綜上，本件告訴人係因此次車禍而受有如事實欄所載之傷害，故被告之過失駕車
    行為，與告訴人所受之傷害結果間，復具有相當因果關係，是本件事證已甚明確
    ，被告過失傷害之犯行堪予認定。
五、核被告丁○○所為，係犯刑法第二百八十四條第一項前段之普通過失傷害罪。爰
    審酌被告之生活狀況、品行、智識程度、犯罪所生之危險、被告之過失程度、告
    訴人所生之損害，及被告肇事後，未與告訴人就民事損害賠償事宜，達成和解，
    犯後仍矯言掩飾犯行，不知悔改，態度非佳等一切情狀，量處如主文所示之刑，
    並諭知易科罰金之折算標準。
貳、無罪部分：
一、公訴意旨另以：被告丁○○於九十年十一月二十五日十六時許，駕駛車牌號碼Ｒ
    三－三六七三號自小客車，沿新竹縣新埔鎮○○○○道，由新埔往楊梅方向行駛
    ，途經新竹縣新埔鎮○○○○道二十五公里八百公尺處，不慎擦撞及對向行駛而
    來由乙○○所駕駛車牌號碼ＢＷＡ－二七一號機車，致乙○○人車倒地，並受有
    左肘、腕及右足擦傷、右膝瘀腫等傷害。詎丁○○明知駕車肇事致乙○○受傷，
    然其竟未下車察看，或採取其他必要之救護措施，而逕行駕車逃離現場，後經甲○○駕駛機車追遂記下車號後交由處理之員警，循線查獲，因認被告涉有刑法第
    一百八十五條之四之肇事逃逸罪嫌。
二、按犯罪事實應依證據認定之，無證據不得推定其犯罪事實。又不能證明被告犯罪
    者，應諭知無罪之判決，刑事訴訟法第一百五十四條、第三百零一條第一項分別
    定有明文。又事實之認定，應憑證據，如未能發現相當證據，或證據不足以證明
    ，自不能以推測或擬制之方法，為裁判基礎（最高法院四十年臺上字第八六號判
    例參照）；認定不利於被告之事實，須依積極證據，苟積極證據不足為不利於被
    告之事實認定時，即應為有利於被告之認定，更不必有何有利之證據（最高法院
    三十年上字第八一六號判例參照）；且認定犯罪事實，所憑之證據，無論直接或
    間接證據，其為訴訟上之證明，須於通常一般之人均不致有所懷疑，而得確信其
    為真實之程序者，始得據之為有罪之認定，倘其證明尚未達到此一程度，而有合
    理性懷疑之存在時，即無從為有罪之認定（最高法院七十六年台上字第四九八六
    號判例參照）。
三、次按，刑法第一百八十五條之四駕駛動力交通工具肇事致人死傷而逃逸罪之立法
    目的，係為維護交通安全，減少被害人之死傷，促使駕駛人於肇事後，能對於被
    害人提供及時救護，為處罰肇事者於肇事後遺棄被害人於不顧，故參照同法第二
    百九十四條第一項之刑度增設之，本含有遺棄罪之性質，是上開罪名之成立，乃
    以行為人駕駛動力交通工具，因自己之故意或過失，肇事而導致被害人受有傷害
    或死亡之結果時，竟基於遺棄之故意，未予被害人適當救助即行逃逸者，始足當
    之，若肇事者因其他因素，不知被害人因車禍受有傷害，逕自離開肇事地點，即
    難以該罪相繩。
四、經查：本件被告於前揭時、地因駕駛動力交通工具與駕駛機車之告訴人發生擦撞
    之事故，造成告訴人受傷，固據告訴人於警訊、偵查及本院審理中指訴在卷，並
    有行政院國軍退除役官兵輔導委員會竹東榮民醫院出具之診斷證明書一份在卷可
    按，足認當日確有上開交通事故之發生，並致告訴人受傷之事實無誤。然被告堅
    決否認知悉撞及告訴人之事實，其自警訊時起即供述一致互核相符，又告訴人及
    被告之車身均無明顯之痕跡，且告訴人所受傷勢係左肘、腕及右足擦傷、右膝瘀
    腫等傷害，均屬輕微之擦傷或瘀腫，是本件交通事故之碰撞顯非嚴重，則被告辯
    稱其不知撞及告訴人之車輛等語尚非完全無據。故本件被告於發生上開交通事故
    時，因疏虞關係而不知車禍之事，其縱有駛離肇事現場之行為，唯並無遺棄被害
    人而逃逸之故意，核與前開罪名之構成要件不符，尚難以該罪相繩。此外，復查
    無其他積極之證據足證被告確有公訴人指訴之肇事逃逸犯行，既不能證明被告犯
    罪，是揆諸前揭判例之意旨，就此部分自應依法為被告無罪判決之諭知。
參、據上論斷，應依刑事訴訟法第二百九十九條第一項前段、第三百零一條第一項，
    刑法第二百八十四條第一項前段、第四十一條第一項，罰金罰鍰提高標準條例第
    一條前段、第二條，判決如主文。
本案經檢察官邱朝智到庭執行職務。
中      華      民      國    九十二    年      三      月    二十八    日
                                臺灣新竹地方法院刑事第二庭
                                    審判長法  官   王銘勇
                                          法  官   黃美盈
                                          法  官   楊數盈
右正本證明與原本無異。
如不服本判決，應於判決送達後十日內向本院提出上訴狀 (應附繕本)。
                                          書記官   沈藝珠
中      華      民      國    九十二    年      三      月    二十八    日
附錄本案論罪科刑法條全文：
刑法第二百八十四條第一項（普通過失傷害罪）
因過失傷害人者，處六月以下有期徒刑、拘役或五百元以下罰金，致重傷者，處一年
以下有期徒刑、拘役或五百元以下罰金。


司法院資訊處製作；財團法人民間司法改革基金會備份。
